臺灣高等法院交通事件裁定　　　　　　　　　　　　九十一年度交抗字第八七二號
　　抗　告　人
　　即受處分人　甲○○
右列抗告人因違反道路交通管理處罰條例案件，不服臺灣臺北地方法院中華民國九十
一年九月三十日裁定（九十年度交聲字第一三０七號），聲明異議，本院裁定如左：
    主  文
原裁定撤銷，發回臺灣臺北地方法院。
    理  由
一、原裁定以：
  (一)本件受處分人即異議人甲○○於民國九十年七月一日下午三時十分許，駕駛車號
    ＡＱ－二九二七號自小客車，沿台北市○○○路由北向南行駛內線車道，向東左
    轉愛國西路口，適有許銘怡駕駛ＡＹＳ─０三六號重型機車沿延平南路由南向北
    直行而來，發生碰撞而肇事，許明怡因而倒地受有右腳膝蓋受傷、右肩疼痛之傷
    害，經警員到處理後，以受處分人有違反道路交通管理處罰條例第四十八條第六
    款及第六十一條第三項規定之行為掣單舉發，嗣受處分人遲於舉發通知單上所載
    應到案日期之九十年八月三十一日後，始於同年九月四日向原處分機關提出申訴
    ，經原處分機關請舉發單位調查結果，仍認受處分人有前開違規行為，乃於九十
    年十月二十二日以前揭道路交通管理處罰條例第四十八條第六款（贅引第一項）
    、第六十一條第三項、第六十三條第一項第一款及違反道路交通管理事件統一裁
    罰標準表規定，裁決受處分人罰鍰九百元，並記違規點數一點，暨吊扣駕駛執照
    三個月之處分。
  (二)受處分人聲明異議意旨固不否認右揭時、地駕駛上開自小客車肇事及許銘怡確有
    受傷之事實，惟矢口否認有何違反道路交通安全規則之行為，辯稱：我車已左轉
    彎穿越雙線馬路中之一又三分之一條幹線車道，許明怡疏未注意前方狀況，並回
    頭與乘載者交談，致高速騎乘機車撞及云云。
  (三)經查：
    1.右揭事實，業據被害人許明怡於警訊（製作道路交通事故調查報告表及談話紀
      錄表）指訴綦詳，且有臺北市政府警察局中正二分局交通分隊道路交通事故補
      充資料表附卷可稽，依上開資料表所載，被害人受有「右腳膝蓋受傷、右肩疼
      痛」之傷勢，並經其簽名確認，受處分人復不爭執許明怡受傷，是被害人許明
      怡確因本件交通事故受有傷害乙節，洵堪認定。
    2.據證人即台北市警察局交通大隊肇事組警員呂紹章證稱：「因為本件沒有落土
      ，所以無從明確判斷撞擊地點，應該是在受處分人停車位置附近」、「應該是
      北往東左轉方向，因為車子是行進間撞擊，它的動線是呈拋物線，而在南往北
      方向於第一線道與第二線道車道附近」等語（見原審九十一年九月十二日訊問
      筆錄），徵諸受處分人所駕駛車輛為右前輪及葉子板撞凹痕，被害人所騎乘機
      車係左前車頭損壞，足見受處分人係沿延平南路由北轉東之際，肇事發生車禍
      ，至為明確。
    3.按汽車行駛至交叉路口，轉彎車應讓直行車先行，道路交通安全規則第一百零
      二條第六款定有明文。被害人於警訊時自承：當時車速為每小時三十至四十公
      里、發現危害狀況時距離五至六公尺等語，受處分人則供稱：發現危害狀況距
      離十公尺以上，行車速率為每小時三十公里等詞（見卷附交通事故談話紀錄表
      ），是受處分人發現危害狀況距離十公尺，猶貿然左轉，已難謂無違反上開道
      路交通安全規則之虞，況受處分人不諱言撞擊後現場並無散落物，卷附受處分
      人提出之照片二幀亦未顯示各車受有嚴重損壞，且警員並未在現場發現落土，
      業如前述，顯見被害人車速應無過快情形，否則駕駛機車高速撞擊受處分人所
      駕駛之自小客車，被害人傷勢豈會如此輕微，又被害人騎乘之機車受損程度，
      更不止於此，受處分人空言辯稱係因被害人超速駕車云云，無非其片面臆測之
      詞，委無足採。
  (四)本件事證明確，受處分人駕駛前開自小客車行經上揭路段轉彎時，未讓直行車先
    行，違反道路交通安全規則因而肇事致人受傷，應堪認定。原處分機關依道路交
    通管理處罰條例第四十八條第六款、第六十一條第三項、第六十三條第一項第一
    款及違反道路交通管理事件統一裁罰標準表規定，裁決受處分人罰鍰九百元並記
    違規點數一點，暨吊扣駕駛執照三個月之處分，並無違誤。因而駁回受處分人之
    異議。
二、抗告意旨略以：(一)依交通安全規則第一百零二條第六款但書：「轉彎車應讓直行
    車先行。但直行車尚未進入交岔路口，而轉彎車已達中心處開始轉彎，直行車應
    讓轉彎車先行」之規定，當時許明怡之機車，尚在十字路口後約十公尺，我車早
    已轉彎至幹線車道，是許明怡之過失，未讓轉彎車與幹道車先行。(二)若假設依交
    通大隊警員呂紹章所證稱：「．．因為車子是行進間撞擊，他的動線是呈拋物線
    」，在撞擊我車時我即時煞停，否則我車約一百六十馬力，不是被我車撞飛多遠
    嗎？沒有，機車自倒於我車旁，則所謂「動線是呈拋物線．．」等語非但不實，
    更有違經驗法則與論理法則。況許明怡於鑑定委員會言：「．．欲通過愛國西路
    時，看到Ａ車延同路北向南行左轉，當時距離五至六公尺，其按喇叭警示．．」
    ，足見其預見Ａ車左轉，未讓轉彎車先行，是可歸責許明怡之過失。(三)許明怡與
    許寶珠確未曾受傷，倘若有傷，能在當場停留二、三小時以上，且許寶珠即坐計
    程車趕回火車站乘火車，其驗傷單都是假的，請詳看時間、醫院、受傷部位云云
    。
三、本院查：按汽車行駛至交岔路口，轉彎車應讓直行車先行。但直行車尚未進入交
    岔路口，而轉彎車已達中心處開始轉彎，直行車應讓轉彎車先行，道路交通安全
    規則第一百零二條第一項第六款定有明文。經查，依卷附臺北市政府警察局中正
    二分局交通分隊道路交通事故補充資料表所載雙方車輛損壞部位及詳細情形：Ａ
    （即抗告人駕駛之車輛）：右前車輪及葉子板撞凹痕。Ｂ（即被害人許明怡騎乘
    之機車）：左前車頭撞損等情（見原審卷第十八頁），及員警之採證照片所示（
    見原審卷第十頁、第六十三頁），抗告人駕駛之車輛確受有右前輪及葉子板撞凹
    痕之損害，應可認定。復參以抗告人亦坦承本件撞擊後現場並無散落物、被害人
    於撞擊後並無彈起來直接倒地等語（見原審卷第五十一頁），且抗告人及被害人
    之車輛均未有嚴重損壞、被害人之傷勢輕微等情，顯見被害人車速應無過快情形
    。惟依臺北市政府警察局交通警察大隊所繪製之事故現場圖（見原審卷第十七頁
    ）及員警即證人呂紹章於原審所提出之現場相片顯示（見原審卷第六十三頁），
    發生事故之地點係位於延平南路南往北之外側車道已接近人行道處，則抗告人之
    車輛應已進入交岔路口且過中心線處，是抗告人所稱：當時許明怡之機車，在十
    字路口後約十公尺，我車早已轉彎至幹線車道，而主張有前開道路交通安全規則
    第一百零二條第一項第六款但書之情形，尚非全然無據，則原審未予詳查，亦未
    送請臺北市車輛行車事故鑑定委員會鑑定以釐清本件交通事故之責任歸屬，遽認
    抗告人有駕駛汽車違反道路交通安全規則第一百零二條第一項（原裁定漏載）第
    六款前段規定，因而肇事致人受傷之行為，因認原處分機關之裁罰並無不當，裁
    定駁回抗告人之異議，自有未合。抗告人抗告意旨，執此指摘原裁定不當，為有
    理由，應由本院予以撤銷，並發回原法院再為調查後，妥適裁定。
四、據上論斷，應依道路交通案件處理辦法第二十六條、刑事訴訟法第四百十三條前
    段，裁定如主文。
中      華      民      國      九十一      年    十    月    三十一    日
                              臺灣高等法院交通法庭
                                  審判長法  官  葉  騰  瑞
                                        法  官  莊  明  彰
                                        法  官  黃  國  忠
右正本證明與原本無異。
不得再抗告。
                                        書記官  劉  貞  達
中      華      民      國      九十一      年    十    月    三十一    日
